【裁判字號】    98,訴,28
【裁判日期】    980330
【裁判案由】    違反毒品危害防制條例
【裁判全文】
臺灣彰化地方法院刑事判決                98年度訴字第28號
公  訴  人  臺灣彰化地方法院檢察署檢察官
被      告  甲○○
上列被告因違反毒品危害防制條例案件，經檢察官提起公訴（97
年度毒偵字第4200號、第4224號），茲本院判決如下：
    主  文
甲○○施用第一級毒品，累犯，處有期徒刑拾月，扣案之注射針
筒壹支、塑膠鏟管壹支，均沒收；又施用第二級毒品，累犯，處
有期徒刑陸月；又施用第一級毒品，累犯，處有期徒刑拾月，扣
案之注射針筒壹支、塑膠杓子壹支、塑膠袋壹個，均沒收。應執
行有期徒刑壹年拾月，扣案之注射針筒貳支、塑膠鏟管壹支、塑
膠杓子壹支、塑膠袋壹個，均沒收。
    犯罪事實
一、甲○○曾於民國96年間因恐嚇案件，經本院以96年度易字第
    761 號刑事判決判處有期徒刑6 月確定後，經移送執行，並
    依中華民國96年罪犯減刑條例聲請本院以96年度聲減字第28
    89號裁定就上揭案件減刑為有期徒刑3 月確定後，於97年4
    月15日因減刑而赦免。其前於94年間因施用毒品案件，經本
    院以94年度毒聲字第707 號裁定送勒戒處所觀察、勒戒後，
    認無繼續施用毒品之傾向，於94年11月9 日觀察、勒戒執行
    完畢釋放，且經臺灣彰化地方法院檢察署檢察官以94年度毒
    偵字第4589號為不起訴處分確定。詎其不知悔改，明知海洛
    因及甲基安非他命，分別業經公告為毒品危害防制條例第2
    條第2 項第1 、2 款所列管之第1、2級毒品，不得非法持有
    、施用，復各別2 次基於施用第1 級毒品海洛因之犯意、另
    基於施用第2 級毒品甲基安非他命之犯意，於前揭觀察、勒
    戒執行完畢釋放後5 年內，(一)於97年10月21日上午10時許
    ，在彰化縣永靖鄉○○路○○路旁，將海洛因摻水以注射針
    筒注射入體內之方式，施用第1 級毒品海洛因1 次；另於
    97年10月21日上午10時許後，即前揭施用海洛因完畢後之某
    時，在其位於彰化縣芳苑鄉○○路○段373 號住處內，將甲
    基安非他命以玻璃管吸食器隔熱燒烤吸食煙霧之方式，施用
    第2 級毒品甲基安非他命1 次。嗣經警方於97年10月21日上
    午10時30分，在彰化縣永靖鄉○○路○段310 號前臨檢而查
    獲，並扣得其所有供前揭犯罪事實欄一(一)所示施用海洛因
    所用之注射針筒1 支、塑膠鏟管1 支，且於97年10月21日上
    午11時30分採尿送驗後，始知上情；(二)於97年10月28日某時
    許，在其位於上址住處內，將海洛因摻水以注射針筒注射入
    體內之方式，施用第1 級毒品海洛因1 次。嗣經警方於97年
    10月30日中午12時40分持本院核發之搜索票，至其前揭住處
    搜索而查獲，並扣得其所有供前揭犯罪事實欄一(二)所示施用
    海洛因所用之注射針筒1 支、塑膠杓子1 支、塑膠袋1 個，
    且於97年10月30日下午2 時35分採尿送驗後，始知上情。
二、案經彰化縣警察局員林分局、芳苑分局分別報請臺灣彰化地
    方法院檢察署檢察官偵查起訴。
    理  由
一、以下本案所引用被告以外之人於審判外之言詞或書面陳述，
    而不符合刑事訴訟法第159 條之1 至第159 條之4 之規定者
    ，均經本院於審理時當庭直接提示而為合法之調查，檢察官
    及被告甲○○均同意作為證據，本院審酌前開證據作成或取
    得之狀況，均無非法或不當取證之情事，亦無顯不可信之情
    況，故認為適當而均得作為證據。是前開證據，依刑事訴訟
    法第159條之5 之規定，均具有證據能力，先予敘明。
二、訊據被告對其於上揭時、地，分別施用第1 級毒品海洛因2
    次、另施用第2 級毒品甲基安非他命1 次之事實，於本院審
    理時均坦承不諱（參見本院98年3 月16日審判筆錄），且有
    扣案之注射針筒1 支、塑膠鏟管1 支，係被告所有供其前揭
    犯罪事實欄一(一)所示施用海洛因所用之物，另扣案之注射
    針筒1 支、塑膠杓子1 支、塑膠袋1 個，則係被告所有供前
    揭犯罪事實欄一(二)所示施用海洛因所用之物，業經被告於本
    院審理中陳述明確。另查：
  (一)被告係於97年10月21日上午11時30分，經警方採集被告尿液
    送驗結果，分別呈嗎啡、甲基安非他命陽性反應；另被告於
    97年10月30日下午2 時35分，經警方採集被告尿液送驗結果
    ，則呈嗎啡陽性反應等情，此有詮昕科技股份有限公司【下
    稱詮昕公司】97年10月31日報告編號7A230276號濫用藥物尿
    液檢驗報告及委託檢驗尿液代號與真實姓名對照認證單各1
    份（參見臺灣彰化地方法院檢察署97年度毒偵字第4200號偵
    查卷宗第12頁、第30頁）、詮昕公司97年11月14日報告編號
    7B060395號濫用藥物尿液檢驗報告及尿液真實姓名對照認證
    單各1 份（參見臺灣彰化地方法院檢察署97年度毒偵字第42
    24號偵查卷宗第11頁、第37頁）附卷可參，足見被告確有分
    別施用第1 級毒品海洛因2 次、另施用第2 級毒品甲基安非
    他命1 次之事實，應可認定。
  (二)按海洛因施用入人體後水解還原成嗎啡，再循嗎啡之代謝方
    式排出體外，業據行政院衛生署藥物食品檢驗局73藥檢壹字
    第030221號函說明綦詳，且依醫學臨床實驗及根據英國藥學
    會出版Isolation and Indentification of Drugs一書第2
    版載明：口服或注射海洛因後可快速吸收，並於血液中迅速
    代謝成6 —乙醯嗎啡，然後轉變成嗎啡；再毒品施用後於尿
    液、血液中可檢出之最大時限，與施用劑量、施用頻率、施
    用方式、施用者飲水量之多寡、個人體質、檢體收集時間點
    及所用檢測方法之靈敏度等因素有關，因個案而異，一般於
    尿液中可檢出之最大時限，古柯鹼為施用後1 至4 天、海洛
    因為2 至4 天、嗎啡為2 至4 天、大麻為1 至10天、安非他
    命為1 至4 天、甲基安非他命為1 至5 天、MDMA為1 至4 天
    、MDA 為1 至4 天、Ketamine為2 至4 天等語，業經行政院
    衛生署管制藥品管理局92年7 月23日管檢字第0920005609號
    函載明明確。另純甲基安非他命之游離基為無色或淡黃色之
    油狀物，具輕微腥味、胺臭，而實際上甲基安非他命多以鹽
    酸鹽或硫酸鹽存在，形成白色、微帶苦味之結晶性粉末或似
    冰糖之片狀結晶，該結晶極易溶於水或酒精，目前國內發現
    的均為甲基安非他命之鹽酸鹽，可以口服、鼻吸、煙吸或注
    射等方式施用等語，亦經行政院衛生署管制藥品管理局93年
    2 月9 日管宣字第0930001092號函載明明確。是參酌前揭報
    告，被告自白於前揭時間分別有施用第1 級毒品海洛因2 次
    、另施用第2 級毒品甲基安非他命1 次之犯行等語，核與事
    實相符，應堪採信。
  (三)另犯毒品危害防制條例第10條施用第1 級、第2 級毒品之罪
    者，檢察官應先聲請法院裁定將被告令送勒戒處所觀察、勒
    戒，經觀察、勒戒後，認無繼續施用毒品傾向者，應由檢察
    官為不起訴之處分，且經觀察、勒戒執行完畢釋放後，5 年
    內再犯第10條之罪，檢察官應依一般刑事訴訟程序予以起訴
    論罪科刑，此觀諸毒品危害防制條例第20條第1 項、第2 項
    、第23條第2 項前段規定自明。經查，被告前於94年間因施
    用毒品案件，經本院以94年度毒聲字第707 號裁定送勒戒處
    所觀察、勒戒後，認無繼續施用毒品之傾向，於94年11月9
    日觀察、勒戒執行完畢釋放，且經臺灣彰化地方法院檢察署
    檢察官以94年度毒偵字第4589號為不起訴處分確定等情之事
    實，此有臺灣高等法院被告前案紀錄表、臺灣彰化地方法院
    檢察署刑案資料查註紀錄表各1 份附卷可參。被告前既曾因
    施用毒品案件，經觀察、勒戒後，復因施用毒品，其於前開
    觀察、勒戒執行完畢釋放後5 年內，各再犯本案施用第1、2
    級毒品罪，依毒品危害防制條例第23條第2 項之規定，均屬
    應依法論罪科刑之行為，依前開說明，本案被告上開所為，
    係於94年11月9 日觀察、勒戒執行完畢釋放後5 年內，各再
    犯毒品危害防制條例第10條第1 、2 項施用第1 、2 級毒品
    罪，本案事證明確，被告上開犯行，均應堪認定。
三、按海洛因、甲基安非他命分別為毒品危害防制條例第2 條第
    2 項第1 、2 款所明定之第1 、2 級毒品。核被告於犯罪事
    實欄一(一)、(二)部分所為，均係犯毒品危害防制條例第10條
    第1 項之施用第1 級毒品罪；就犯罪事實欄一(一)部分所為
    ，係犯毒品危害防制條例第10條第2 項之施用第2 級毒品罪
    。被告各次持有第1 、2 級毒品進而施用，其持有之低度行
    為分別為施用之高度行為所吸收，均不另論持有毒品之罪。
    被告所犯上開3 罪，罪名、犯意各別，行為互異，應分論併
    罰。又依赦免法第1 條明文，減刑係屬赦免之1 種寬典，是
    被告之刑期因減刑條例實施而赦免，則其究否構成累犯，應
    自該赦免之翌日起算至本件犯罪行為時，是否在5 年以內為
    斷，並非按執行完畢之日期起算（最高法院84年度臺非字第
    94號判決要旨參照）。經查，被告曾於96年間因恐嚇案件，
    經本院以96年度易字第761 號刑事判決判處有期徒刑6 月確
    定後，經移送執行，並依中華民國96年罪犯減刑條例聲請本
    院以96年度聲減字第2889號裁定就上揭案件減刑為有期徒刑
    3 月確定後，於97年4 月15日因減刑而赦免等情，此有臺灣
    高等法院被告前案紀錄表、臺灣彰化地方法院檢察署刑案資
    料查註紀錄表各1 份存卷可考，其受徒刑一部之執行而赦免
    後，於5 年內故意再犯本案有期徒刑以上之3 罪，均應依刑
    法第47條第1 項之規定，論以累犯，並各加重其刑。爰審酌
    被告前因施用毒品案件經觀察、勒戒執行完畢釋放後，仍未
    能徹底戒絕毒品，復犯本案施用第1 、2 級毒品罪，顯見其
    無戒毒悔改之意，惟念其施用施用毒品乃自戕一己之身體健
    康，尚未對他人造成危害，且犯後於本院審理中已坦承犯行
    ，態度尚稱良好等一切情狀，各量處如主文所示之刑，並定
    其應執行之刑。至扣案之注射針筒1 支、塑膠鏟管1 支，係
    被告所有供其前揭犯罪事實欄一(一)所示施用海洛因所用之
    物；另扣案之注射針筒1 支、塑膠杓子1 支、塑膠袋1 個，
    則係被告所有供前揭犯罪事實欄一(二)所示施用海洛因所用之
    物，業如前述，爰依刑法第38條第1 項第2 款之規定，各併
    予宣告沒收，併此敘明。
據上論斷，應依刑事訴訟法第299 條第1 項前段，毒品危害防制
條例第10條第1 項、第2 項，刑法第11條前段、第47條第1 項、
第38條第1 項第2 款、第51條第5 款，判決如主文。
本案經檢察官謝雨青到庭執行職務。
中    華    民    國    98    年    3     月    30    日
                      刑事第八庭  審判長法官  簡婉倫
                                  法      官  楊舒嵐
                                  法      官  唐中興
以上正本證明與原本無異。
如不服本判決應於收受判決後10日內向本院提出上訴書狀，並應
敘述具體理由；其未敘述上訴理由者，應於上訴期間屆滿後20日
內向本院補提理由書（均須按他造當事人之人數附繕本）「切勿
逕送上級法院」。
中    華    民    國    98    年    3     月    30    日
                                  書  記  官  吳政
【附錄本案判決論罪科刑法條全文】：
毒品危害防制條例第10條
施用第1級毒品者，處6月以上5年以下有期徒刑。
施用第2級毒品者，處3年以下有期徒刑。


司法院資訊處製作；財團法人民間司法改革基金會備份。
